【裁判字號】    89,簡上,68
【裁判日期】    900102
【裁判案由】    侵占遺失物
【裁判全文】
臺灣士林地方法院刑事判決                          八十九年度簡上字第六八號
    上  訴  人
    即被    告  甲○○
右上訴人因侵占遺失物案件，不服本院八十九年度簡第四五八號中華民國八十九年五
月三十一日第一審判決（聲請簡易處刑案號：台灣士林地方法院檢察署八十九年度偵
字第二三三三號），提起上訴，本院管轄之第二審合議庭，逕依通常程序為第一審判
決如左：
    主  文
原判決撤銷。
甲○○意圖為自己不法之所有，以詐術使人將第三人之物交付，處拘役肆拾日。
    事  實
一、甲○○於民國八十九年一月六日晚間八時三十分許，在台北市○○○路一四四巷
    十一號巧欣洗衣店內，明知置於該店櫃檯旁裁縫機上之一只黑色長型皮夾係他人
    所遺留之物（為甫離開該洗衣店之客人丙○○所有，該皮包內有現金七、八千元
    、支票四紙、彩券二十張、身分證及汽、機駕駛執照各一張、健保卡三張及聯合
    信用卡一張等物），非其所有，竟意圖為自己不法之所有，於該店負責人乙○○
    之夫丁○○誤認為其所有，出言：「先生，你的皮包忘了拿。」時，將手伸向當
    時正拿起該只皮夾觀看之乙○○，致使乙○○因而陷於錯誤而任由甲○○自乙○○手中接過該只皮夾後離去。嗣丙○○離開該洗衣店後發現皮夾不見，旋即向乙○○查詢後於翌日報警查獲。
二、案經丙○○訴由台北市政府警察局大同分局報請台灣士林地方法院檢察署檢察官
    偵查後聲請簡易判決處刑。
    理  由
一、訊據被告甲○○固承認有於上開時、地自該店取走一只皮夾之事實，惟矢口否認
    有詐欺犯行，辯稱：伊取走之皮夾是伊所有，因當天付帳後忘記取走，離去時該
    店老闆發現而交付給伊，並沒有拿走丙○○之皮夾，當天也沒有看見丙○○云云
    。惟查，右揭事實，業據告訴人丙○○指訴歷歷，復有支票掛失止付通知書附於
    台灣板橋地方法院之公示催告卷宗二卷內以及支票、受理刑事案件報案三聯單及
    台北市政府警察局大同分局寧夏派出所受理各類案件紀錄表（均影本）各一紙附
    卷可稽，核與證人即洗衣店負責人乙○○及丁○○於警訊中證述：「在八十九年
    一月六日晚上八時三十分許，當時有二名客人丙○○及甲○○，在店內取走送洗
    衣物，而丙○○在當晚八時三十分先離去，丁○○在洗衣店內發現裁縫車上有一
    只黑色長條型皮包，就問男客人甲○○說「先生，你的皮包忘了拿。」，甲○○
    就回頭取走那只黑色皮包‧‧是由乙○○親自將該只黑色皮包交給甲○○的，甲○○拿走皮包時並沒有說半句話，‧‧約五分鐘後丙○○就打電話來說她皮包掉
    了，當時跟她講店內有一只黑色皮包，但被男客甲○○取走。」（見八十九年一
    月七日之警訊筆錄）等語相符，並參酌證人乙○○及丁○○於偵查及本院行隔離
    訊問時始終為相同之證述外，尚供稱：「（問）被告在你們去找他時所拿出的皮
    夾，是否是當時交給他的？（答）給他的皮夾是長型的，與被告交出的折疊式的
    並不一樣。」（見八十九年三月三十日之偵訊筆錄及本院八十九年九月二十一之
    訊問筆錄）等語，以及二位證人與被告為多年熟識之鄰居，自無挾怨報復之可能
    ，足證被告確有趁乙○○陷於錯誤之際而取走告訴人之皮夾甚明，被告前揭所辯
    均不足採信，本案事證明確，被告之犯行堪以認定，應依法論科。
二、被告明知黑色長條型皮夾非其所有，竟於不知情之丁○○詢問是否為其所有之際
    ，伸手向亦不知情之乙○○作肯定之默示表示，致使乙○○陷於錯誤而任由被告
    取走丙○○所有之皮夾，核被告所為，係犯刑法第三百三十九條第一項之詐欺取
    財罪。聲請人前認被告係犯同法第三百三十七條之侵占罪，尚有未洽，惟起訴事
    實既有論及，且經到庭實行公訴之檢察官當庭變更起訴法條為刑法第三百三十九
    條第一項之詐欺取財罪請求論罪科刑，故應以公訴檢察官變更後之法條為聲請簡
    易判決處刑之法條，本院毋庸變更起訴法條。原審以同法第三百三十七條予以論
    罪科刑，即有未當。被告上訴意旨指摘原審判決不公，雖無理由，惟原判決既有
    前述可議之處，即屬無可維持，自應由本院將原判決撤銷改判。爰審酌被告之素
    行，犯罪之動機、手段、對告訴人所生之損害程度，及犯罪後否認犯行等一切情
    狀，量處如主文所示之刑。
三、按被告所犯之罪不合第四百四十九條所定得以簡易判決處刑之案件者，應適用通
    常程序審判之，刑事訴訟法第四百五十二條、第四百五十一條之一第四項但書第
    一款定有明文。又管轄第二審之地方法院合議庭受理簡易判決上訴案件，應依通
    常程序審理；其認案件有刑事訴訟法第四百五十二條之情形者，應撤銷原判決，
    逕依通常程序為第一審判決（法院辦理刑事訴訟簡易程序案件應行注意事項第十
    四條參照）。本院認被告所犯之詐欺取財罪，不得判處得易科罰金之有期徒刑及
    拘役，亦不宜判處罰金或宣告緩刑，且已諭知如主文所示之刑，具有刑事訴訟法
    第四百五十一條之一第四項但書第一款之情形，原審未依前開說明，適用通常程
    序審判，逕以簡易判決處刑，自有違背上開規定，本院自應將原判決撤銷，改依
    通常程序為第一審之判決，附此敘明。
據上論斷，應依刑事訴訟法第四百五十五條之一第三項、第四百五十二條、第三百六
十九條第一項前段、第二百九十九條第一項前段，刑法第三百三十九條第一項，罰金
罰鍰提高標準條例第一條前段，判決如主文。
本案經檢察官何明楨到庭執行職務。
中      華      民      國      九十      年      一      月     二     日
                                  臺灣士林地方法院刑事第一庭
                                      審判長法  官  林  清  吉
                                            法  官  陳  章  榮
                                            法  官  林  政  佑
右正本證明與原本無異。
如不服本判決，應於判決送達後十日內向本院提出上訴狀。
                                            書記官  陳  珮  茹
中      華      民      國      九十      年      一      月     三     日
附錄本案論罪科刑法條全文：
刑法第三百三十九條第一項
意圖為自己或第三人不法之所有，以詐術使人將本人或第三人之物交付者，處五年以
下有期徒刑、拘役或科或併科一千元以下罰金。


司法院資訊處製作；財團法人民間司法改革基金會備份。
